臺灣臺北地方法院刑事判決　　　　　　　　　　　　九十二年度交易字第一六六號
　　公　訴　人　臺灣臺北地方法院檢察署檢察官
　　被　　　告　丙○○　男，四.
右列被告因公共危險等案件，經檢察官聲請簡易判決處刑（九十一年度偵字第一五三
九二號），本院新店簡易庭認不宜以簡易判決處刑，移由本院刑事庭依通常程序審理
，本院判決如左：
    主    文
丙○○從事業務之人，因業務上之過失傷害人，處有期徒刑伍月，如易科罰金，以
佰元折算壹日；又服用酒類，不能安全駕駛動力交通工具而駕駛，處拘役伍拾伍日，
如易科罰金，以佰元折算壹日。
    事    實
一、丙○○為自用小貨車司機，負責駕駛自用小貨車載運貨物，為從事駕駛業務之人
    ；曾於民國九十一年三月十一日服用酒類不能安全駕駛動力交通工具而駕駛，經
    臺灣士林地方法院判處拘役三十日確定，猶不知悔改，於九十一年五月十九日晚
    間服用酒類，明知其已因服用酒類達不能安全駕駛動力交通工具之程度，仍於同
    日晚間十一時十分許，駕駛動力交通工具車牌號碼ＤＧ－五０一五號箱式自用小
    貨車載運貨物，沿臺北縣石碇鄉第一０六乙號（檢察官誤載為第一０九號）縣道
    由北往南方向行駛，行經該路段潭邊村下橫坪一一之三號前，擬利用路旁小橋迴
    轉北向行駛，乃左轉欲進入路旁小橋，原應注意汽車迴車前，應暫停並顯示左轉
    燈光或手勢，看清無來往車輛，並注意行人通過，始得迴轉，而當時天氣晴、夜
    間有照明、視距良好，柏油縣道乾燥、平直、無缺陷及障礙，依其智識、能力又
    無不能注意之情事，詎丙○○因酒後注意力、反應力、判斷力降低，雖發覺左後
    方有車輛駛近，仍未暫停讓左後方車輛先行，未顯示左轉方向燈光即貿然搶先左
    轉進入路旁小橋，適有乙○○騎乘車牌號碼ＢＶＤ－七四七號重型機車後載甲○○，同向在丙○○所駕車輛左後方行駛，見狀雖緊急煞車並向左閃避，仍閃煞不
    及，乙○○所乘機車車頭遂撞及丙○○所駕車輛左側車身變電器，乙○○、甲○○雙雙人車倒地，乙○○受有右臉頰擦傷、右大腿處擦傷之傷勢，甲○○則受有
    右側髖關節脫臼、右膝關節挫傷併後十字韌帶斷裂之傷勢。丙○○肇事後，於員
    警據報前往現場處理時，就車禍事故部分不逃避接受裁判而當場向警員自首、承
    認為肇事人而願接受裁判，經警對其進行呼氣酒精濃度檢測，丙○○於九十一年
    五月二十日凌晨零時三十六分許之呼氣酒精濃度為０‧五九毫克＼公升，因而發
    覺上情。
二、案經乙○○、甲○○訴由臺北縣政府警察局新店分局報請臺灣臺北地方法院檢察
    署檢察官聲請簡易判決處刑，本院新店簡易庭認不宜以簡易判決處刑，移由本院
    刑事庭依通常程序審理。
    理    由
一、訊據被告丙○○固不否認於右揭時、地酒後駕駛動力交通工具車牌號碼ＤＧ－五
    ０一五號箱式自用小貨車載運貨物，雖發覺左後方有車輛駛近，仍未暫停讓左後
    方車輛先行，未顯示左轉方向燈光即貿然搶先左轉進入路旁小橋以便迴轉，適告
    訴人乙○○騎乘車牌號碼ＢＶＤ－七四七號重型機車後載告訴人甲○○同向在其
    所駕車輛左後方行駛，見狀雖緊急煞車並向左閃避，仍閃煞不及，告訴人所乘機
    車車頭遂撞及其所駕車輛左側車身變電器，告訴人乙○○、甲○○雙雙人車倒地
    ，告訴人乙○○受有右臉頰擦傷、右大腿處擦傷之傷勢，告訴人甲○○則受有右
    側髖關節脫臼、右膝關節挫傷併後十字韌帶斷裂之傷勢，經警對其進行呼氣酒精
    濃度檢測，其於九十一年五月二十日凌晨零時三十六分許之呼氣酒精濃度為０‧
    五九毫克＼公升等情，惟矢口否認服用酒類不能安全駕駛動力交通工具而駕駛，
    辯稱：當時仍十分清醒，並非不能安全駕駛動力交通工具云云。
二、經查：
（一）被告於九十一年五月十九日晚間服用酒類後，仍於同日晚間十一時十分許，駕
      駛動力交通工具車牌號碼ＤＧ－五０一五號箱式自用小貨車載運貨物，沿臺北
      縣石碇鄉第一０六乙號縣道由北往南方向行駛，行經該路段潭邊村下橫坪一一
      之三號前，擬利用路旁小橋迴轉北向行駛，乃左轉欲進入路旁小橋，因酒後注
      意力、反應力、判斷力降低，雖發覺左後方有車輛駛近，仍未暫停讓左後方車
      輛先行，未顯示左轉方向燈光即貿然搶先左轉進入路旁小橋，適告訴人乙○○
      騎乘車牌號碼ＢＶＤ－七四七號重型機車後載告訴人甲○○，同向在被告所駕
      車輛左後方行駛，見狀雖緊急煞車並向左閃避，仍閃煞不及，告訴人乙○○所
      乘機車車頭遂撞及被告所駕車輛左側車身變電器，告訴人乙○○、甲○○雙雙
      人車倒地，告訴人乙○○受有右臉頰擦傷、右大腿處擦傷之傷勢，告訴人甲○○則受有右側髖關節脫臼、右膝關節挫傷併後十字韌帶斷裂之傷勢，被告經警
      進行呼氣酒精濃度檢測，其於九十一年五月二十日凌晨零時三十六分許之呼氣
      酒精濃度為０‧五九毫克＼公升之事實，除被告酒後是否已達不能安全駕駛動
      力交通工具之程度外，業據被告於本院審理中坦承不諱，核與告訴人乙○○、
      甲○○指訴情節及臺北縣政府警察局新店分局道路交通事故調查報告表、補充
      資料表、現場照片、車輛照片、診斷證明書、呼氣酒精濃度檢測單、刑法第一
      百八十五條之三案件測試觀察紀錄表、汽車駕駛人酒後生理協調平衡檢測紀錄
      卡、舉發違反道路交通管理事件通知單、車籍作業系統－查詢認可資料所載相
      符。而當時天氣晴、夜間有照明、視距良好、柏油縣道乾燥、平直、無缺陷及
      障礙，依被告之智識、能力又無不能注意之情事，以及被告於九十一年五月二
      十日凌晨零時三十六分許之呼氣酒精濃度為０‧五九毫克＼公升，為警查獲、
      測試或訊問過程中復有多話情事，並據臺北縣政府警察局新店分局據報處理之
      員警觀察、測試、記載明確，有道路交通事故調查報告表、呼氣酒精濃度檢測
      單、刑法第一百八十五條之三案件測試觀察紀錄表、汽車駕駛人酒後生理協調
      平衡檢測紀錄卡附卷可稽。
（二）按汽車迴車時，應依左列規定：（五）汽車迴車前，應暫停並顯示左轉燈光或
      手勢，看清無來往車輛，並注意行人通過，始得迴轉，道路交通安全規則第一
      百零六條第五款定有明文。本件被告於九十一年五月十九日晚間十一時十分許
      ，駕駛動力交通工具車牌號碼ＤＧ－五０一五號箱式自用小貨車載運貨物沿臺
      北縣石碇鄉第一０六乙號縣道由北往南方向行駛，行經該路段潭邊村下橫坪一
      一之三號前，擬利用路旁小橋迴轉北向行駛，乃左轉欲進入路旁小橋，當時天
      氣晴、夜間有照明、視距良好、柏油縣道乾燥、平直、無缺陷及障礙，依被告
      之智識、能力又無不能注意之情事，前已述及，被告雖發覺左後方有車輛駛近
      ，仍未暫停讓左後方車輛先行，未顯示左轉方向燈光即貿然搶先左轉進入路旁
      小橋，適告訴人乙○○騎乘車牌號碼ＢＶＤ－七四七號重型機車後載告訴人甲○○，同向在被告所駕車輛左後方行駛，見狀雖緊急煞車並向左閃避，仍閃煞
      不及，告訴人乙○○所乘機車車頭遂撞及被告所駕車輛左側車身變電器，告訴
      人乙○○、甲○○雙雙人車倒地，告訴人乙○○受有右臉頰擦傷、右大腿處擦
      傷之傷勢，告訴人甲○○則受有右側髖關節脫臼、右膝關節挫傷併後十字韌帶
      斷裂之傷勢，被告有迴車前未顯示左轉燈光、看清來往車輛並讓直行車輛先行
      之過失甚明，且其過失與告訴人乙○○、甲○○之傷勢間，有相當因果關係，
      臺灣省臺北縣區車輛行車事故鑑定委員會亦同此見解，有臺灣省臺北縣區車輛
      行車事故鑑定委員會北鑑字第九一一三七七號覆函暨鑑定意見書可按。
（三）次按刑法第一百八十五條之三規定所謂「不能安全駕駛」，係抽象危險犯，並
      不以發生具體危險為必要，對於呼氣酒精濃度已達每公升０．五五亳克（０．
      五五亳克＼公升）以上，肇事率為一般正常人之十倍，認為已達不能安全駕車
      之標準，此業經法務部八十八年五月十八日以法八八檢字第００一六六九號函
      告週知，應為絕對不能安全駕駛動力交通工具；而就醫學文獻所知，酒精對人
      體造成之影響，於呼氣時酒精濃度達每公升０‧二五亳克（約合體內血液中酒
      精濃度五０亳克＼公升或百分之零點零五）即會輕度中毒，造成輕度協調功能
      降低，呼氣酒精濃度達每公升０‧五亳克時（約合體內血液中酒精濃度一００
      亳克＼公升或百分之零點一）屬輕到中度中毒症狀，出現反應較慢、感覺減低
      、影響駕駛之狀況，又飲酒後一小時許，其體內血液酒精濃度可達最高，飲酒
      一小時後其體內之酒精濃度隨即消減，此亦分別有行政院國軍退除役官兵輔導
      委員會臺北榮民總醫院八十八年八月五日（八八）北總內字第二六八六八號函
      、八十八年十月二十六日（八八）院賓文廉字第一三四０七號臺灣高等法院函
      附台北醫學院附設醫院精神科主任蔡尚穎「酒精對人體生理與行為之影響」一
      文可據。本件被告於九十一年五月十九日晚間服用酒類達呼氣酒精濃度０‧五
      九毫克＼公升程度，仍駕駛動力交通工具車牌號碼ＤＧ－五０一五號箱式自用
      小貨車載運貨物沿臺北縣石碇鄉第一０六乙號縣道由北往南方向行駛，行經該
      路段潭邊村下橫坪一一之三號前，擬利用路旁小橋迴轉北向行駛，乃左轉欲進
      入路旁小橋，雖發覺左後方有車輛駛近，仍未暫停讓左後方車輛先行，未顯示
      左轉方向燈光即貿然搶先左轉進入路旁小橋，致告訴人所騎乘、同向在其所駕
      車輛左後方行駛之重型機車閃煞不及、發生碰撞而受傷，且被告為警查獲、測
      試或訊問過程中復有多話情事，業如前述，其呼氣酒精濃度已逾０‧五亳克＼
      公升，達輕到中度中毒，反應較慢、感覺減低、影響駕駛程度，且顯已因服用
      酒類造成其注意力、反應力、判斷力、控制力、駕駛能力均降低，應認已達不
      能安全駕駛動力交通工具之程度。
（四）則本件事證已臻明確，被告犯行均堪認定，應依法論科。
三、被告為自用小貨車司機，負責駕駛自用小貨車載運貨物，為從事駕駛業務之人，
    是核其所為，係犯刑法第二百八十四條第二項前段從事業務之人，因業務上之過
    失傷害人罪、第一百八十五條之三服用酒類不能安全駕駛動力交通工具而駕駛罪
    。被告酒後駕車肇事致告訴人乙○○、甲○○受傷部分，係犯前述業務過失傷害
    人罪，自均應依道路交通管理處罰條例第八十六條第一項之規定，各加重其刑；
    惟其因一業務過失行為同時傷害告訴人乙○○、甲○○二人之身體、健康法益，
    係以一行為觸犯數罪名，為同種想像競合犯，各僅成立一個業務過失傷害人罪。
    又被告所犯上開因業務上之過失傷害人、服用酒類不能安全駕駛動力交通工具而
    駕駛二罪，犯意各別、行為互殊，應予分論併罰。另被告肇事後，於警員前往現
    場處理時，就車禍事故部分不逃避接受裁判而當場向警員自首、承認為肇事人而
    願接受裁判，此經本院職權查證屬實，有臺北縣政府警察局新店分局自首調查報
    告表可參，被告對於有權偵查犯罪之機關尚不知犯罪事實及犯罪人之前自首而願
    接受裁判，應依刑法第六十二條前段之規定減輕其刑，並依同法第七十一條第一
    項規定先加後減其刑。爰審酌被告曾於九十一年三月十一日服用酒類不能安全駕
    駛動力交通工具而駕駛，經臺灣士林地方法院判處拘役三十日確定，有臺灣高等
    法院被告全國前案紀錄表、臺灣士林地方法院九十一年度交簡字第七一八號刑事
    簡易判決在卷可考，二度服用酒類達呼氣酒精濃度０‧五九毫克＼公升、注意力
    、反應力、判斷力、控制力、駕駛能力均降低、不能安全駕駛之程度，猶執意駕
    駛動力交通工具自用小貨車，危及往來人車生命、身體、健康、財產安全，終因
    注意力、反應力、判斷力欠佳而肇事致告訴人受傷，犯後坦承部分犯行，非無悔
    意，惟肇事迄今已逾一年半猶未賠償告訴人所受損害，其中告訴人甲○○所受傷
    勢非輕等一切情狀，分別量處如主文所示之刑，並諭知有期徒刑、拘役如易科罰
    金之折算標準，以資懲儆。
據上論斷，應依刑事訴訟法第四百五十二條、第二百九十九條第一項前段，道路交通
管理處罰條例第八十六條第一項，，刑法第二百八十四條第二項、第一百八十五條之
三、第五十五條、第六十二條，罰金罰鍰提高標準條例第一條前段、第二條，判決如
主文。
本案經檢察官越方如到庭執行職務。
中　　　華　　　民　　　國　　九十三　　年　　　一　　　月　　 三十 　　日
                              臺灣臺北地方法院交通法庭
                                  審判長法　官  陳  博  文
                                        法　官  鄧  德  倩
                                        法　官  洪  文  慧
右正本證明與原本無異。
如不服本判決，應於判決送達後十日內向本院提出上訴狀（應抄附繕本）。告訴人或
被害人如對於本判決不服者，應具備理由請求檢察官上訴，其上訴期間之計算係以檢
察官收受判決正本之日期為準。
                                        書記官  江  虹  儀
中　　　華　　　民　　　國　　九十三　　年　　　一　　　月　　 三十 　　日
